【裁判字號】    95,訴,440
【裁判日期】    950808
【裁判案由】    妨害自由等
【裁判全文】
臺灣彰化地方法院刑事判決               95年度訴字第440號
公  訴  人  臺灣彰化地方法院檢察署檢察官
被      告  丙○○
            乙○○
            庚○○
            丁○○
上列被告等因妨害自由等案件，經檢察官提起公訴（九十五年度
偵字第一四一五號），本院判決如下：
    主  文
丙○○共同以非法方法，剝奪人之行動自由，處有期徒刑壹年。
又以加害生命、身體之事，恐嚇他人致生危害於安全，處有期徒
刑肆月。應執行有期徒刑壹年參月。
乙○○共同以非法方法，剝奪人之行動自由，處有期徒刑拾月。
庚○○共同以非法方法，剝奪人之行動自由，累犯，處有期徒刑
玖月。
丁○○共同以非法方法，剝奪人之行動自由，處有期徒刑捌月。
    事  實
一、庚○○前曾因妨害風化、違反臺灣地區與大陸地區人民關係
    條例等案件，經法院分別判處有期徒刑一年一月、四月（此
    部分並諭知易科罰金之折算標準，其後於民國九十年九月七
    日易科罰金執行完畢）確定，經依聲請定應執行有期徒刑一
    年四月，入監執行後，於九十二年五月七日執行完畢（起訴
    書誤植為九十二年五月八日）。緣戊○○前曾與姓名年籍不
    詳、綽號「阿樹」之成年男子間尚有部分賭債尚未結算清楚
    ，綽號「阿樹」之男子乃委由丙○○代為尋找戊○○出面處
    理，其後丙○○於九十五年二月四日查知戊○○於某處賭場
    賭博，乃邀集乙○○、庚○○、丁○○等人協助處理，丙○○、乙○○、庚○○、丁○○及綽號「阿樹」之成年男子遂
    共同基於妨害自由之犯意聯絡，於九十五年二月四日下午四
    時許，分駕二車前往彰化縣芳苑鄉○○村○○路新生橋旁某
    賭場外，先由丙○○下車將戊○○自賭場中誘出，再由乙○○下車穿過馬路，協助丙○○強迫戊○○往上開車輛移動，
    抵達車門附近時，復由庚○○下車，由庚○○、乙○○分別
    強行抓住戊○○左右手，再由丙○○從戊○○背後推，將戊○○強行押上停在該處路旁由丁○○駕駛之賓士廠牌、車牌
    號碼Ｕ三－二二二三號自小客車後座，繼而由丁○○開車，
    庚○○、丙○○二人分坐戊○○之兩旁，乙○○坐於右前座
    ，綽號「阿樹」之男子則駕駛另一部車輛，欲將戊○○載往
    彰化縣二林鎮某處與「阿樹」解決前述賭債糾紛。嗣丁○○
    於同日下午四時二十五分許，駕駛該車途經彰化縣二林鎮○○里○○路○段萬興農會前，因違規闖越紅燈號誌，適遭於
    該處執勤之巡佐洪仁心、警員蕭南鐘發現攔查，戊○○乘機
    將右手伸出該車右後車窗外揮舞，並以誇大方式連續高喊數
    聲「綁票」，藉以引起執勤員警注意，當時執勤之巡佐洪仁
    心、警員蕭南鐘見狀乃立即趨前盤查詢問，始查悉上情。
二、丙○○因不滿戊○○於途中向警方求救報案，致使渠等遭查
    獲而移送偵查，竟另行起意，單獨基於恐嚇危害安全之犯意
    ，於九十五年二月十五日，撥打其使用之號碼000000
    0000號行動電話至戊○○所使用之門號0000000
    000號行動電話，以閩南語向戊○○恫稱：「要打死、殺
    死你全家」等語，致使戊○○心生畏懼，而足生危害於戊○○之安全，嗣經戊○○於九十五年二月十七日偵查時向檢察
    官陳述，始悉上情。
三、案經戊○○訴由彰化縣警察局二林分局報告臺灣彰化地方法
    院檢察署檢察官偵查暨檢察官簽分起訴。
    理  由
一、訊據被告丙○○坦承上揭恐嚇危害安全之犯行，惟矢口否認
    有何前開妨害自由之犯行；訊據被告庚○○、乙○○、丁○○等人亦均矢口否認有何前揭妨害自由之犯行；被告丙○○
    辯稱：當日係因甲○○以電話表示其車故障，請求伊前往載
    送，伊表示個人沒有車，但可幫忙找計程車或朋友載送，其
    後伊與其子騎機車於便利商店前恰遇丁○○等人，乃將機車
    置放於路口，與其子共搭丁○○所駕車輛前往搭載甲○○，
    抵達後，甲○○表示要先讓戊○○先行搭乘，戊○○便自己
    開車門進去坐云云。被告乙○○辯稱：伊與庚○○、丁○○
    欲前往保安宮拜拜，後來在便利商店前遇到丙○○及其兒子
    ，便讓該二人上車，丙○○請丁○○幫忙開車去載另外一個
    朋友，抵達新生橋後，丙○○先下車過馬路到對面，伊看到
    丙○○和戊○○要從馬路那邊過來，便幫忙到路上去阻擋兩
    旁的車輛，讓丙○○和戊○○可以順利過馬路，因為車子坐
    不下，所以丙○○請他的友人先將其小孩載離，本來丙○○
    問戊○○要坐哪裡，戊○○就自己打開車門坐上車云云。被
    告庚○○辯稱：當天伊係因朋友乙○○邀請而前來彰化遊玩
    ，後來搭乘丁○○的車要一起前往拜拜，在車上我大部分時
    間都在睡覺，偶而有醒來，伊知道戊○○上車的事情，是戊○○自己上車的，上車後坐在後座中間，伊坐在後座左側，
    丙○○坐在後座右側，仍由丁○○開車，是乙○○、丙○○
    二人下車，後來戊○○就跟著他們二人上車云云。被告丁○○辯稱：伊開車載乙○○要去保安宮，後來遇到丙○○與其
    兒子，乃讓其二人上車，其後丙○○表示要去載朋友，伊答
    應而前往現場，抵達後由丙○○先下車，乙○○後來也有過
    馬路幫忙擋車，和戊○○一起走過來，戊○○從後邊的車門
    自己上車云云。
二、惟查：
（一）上揭關於被告丙○○、乙○○、庚○○、丁○○等人共同
      強押告訴人戊○○上車而妨害其行動自由一節，除據證人
      即告訴人戊○○於警訊、偵查及本院審理中迭次證述在卷
      外，並經證人即現場執勤之巡佐洪仁心、警員蕭南鐘於偵
      查中結證證述確有於前揭時地執行勤務時，因發現車牌號
      碼Ｕ三－二二二三號自小客車闖紅燈而予以攔停，車內有
      人表示遭綁票而帶回處理等情明確，參以上揭車輛於途中
      因闖紅燈為警方攔查時，告訴人戊○○係坐於後座內側，
      兩旁分坐丙○○、庚○○，客觀上確有遭左右挾持控制之
      跡象，以及倘戊○○確未遭被告等人控制行動自由，僅係
      不願繼續與被告等人共乘一車前往他處商談事務，則於恰
      逢警方因闖紅燈攔停之際，大可利用此一機會自由離去即
      可，殊無於見警方攔停之際，隨即驚慌向警方呼救求援之
      必要等情，復參以告訴人事先根本無從預知其所搭乘之車
      輛竟會因闖紅燈為警攔停，亦可排除被告所辯係告訴人欲
      誣陷渠等入罪之可能等情，堪信被告等人確有強行控制告
      訴人戊○○行動自由之犯行無訛。
（二）被告丙○○、乙○○、庚○○、丁○○等人雖分以前情置
      辯，然查被告丙○○於偵查中先辯稱係告訴人戊○○要求
      伊開車前來接送，其後經戊○○堅詞否認後，復於審理中
      改稱係受友人甲○○所託前來載送云云，先後已有矛盾，
      復稱伊向甲○○表示個人沒有車，但可幫忙找計程車或朋
      友載送甲○○云云，惟倘若欲叫計程車，大可由甲○○自
      行處理，何須丙○○代勞，此亦與事理相悖，況其後丙○○於搭乘丁○○之車輛抵達現場後，卻非載送甲○○，反
      而載送戊○○，且將個人稚兒交由另部由綽號「阿樹」之
      男子所駕駛之車輛載送，自己與戊○○及其他三位被告等
      五人擠在同一部車，倘非確有強行押人討債之犯行，丙○○何不與其稚子同搭綽號「阿樹」之人所駕車輛，既可避
      免過於擁擠，更能適時照護其稚子，凡此均足以顯露被告
      丙○○所辯不實，毫無足取。而被告乙○○、庚○○、丁○○等三人雖欲以臨時偶遇丙○○為藉詞諉責，然依渠等
      所辯，其目的既係前往保安宮拜拜，且丙○○亦騎機車搭
      載其稚子，丁○○等人豈有可能僅因突遇丙○○父子，以
      及丙○○請求前往載送另一陌生人，即全盤改變前往保安
      宮拜拜之計畫以配合丙○○？而觀諸丙○○僅因友人甲○○一通電話要求，即大費周章將機車任意停放於路口，攜
      其稚子搭乘丁○○所駕之車輛，數人浩浩蕩蕩僅為前往現
      場載送丙○○所稱之友人甲○○，且衡情丙○○亦須於完
      成載送甲○○之任務後，再行前往機車停放處騎回機車，
      被告乙○○、庚○○、丁○○等三人均為成年人，分別從
      事計程車司機、商業、土地仲介，社會經驗均甚為豐富，
      豈有可能任由路上偶遇之丙○○提出顯然不合理之要求而
      一味盲從？基上，渠等前開所辯，顯然均與常理不符，殊
      無足採。
（三）又證人甲○○於本院審理時證稱：確有打電話要求被告丙○○前來搭載，但不知為何丙○○事後載走戊○○而非載
      送伊，伊看見戊○○係自行上車云云，然被告丙○○前往
      現場之目的，係欲強押被害人戊○○處理債務，而非欲搭
      載甲○○，已如前述，況從證人己○○於本院審理時證稱
      在場目擊被告丙○○到場後曾與甲○○見面聊天等情，參
      諸證人甲○○亦證稱伊看到丙○○欲坐車離開時，並不知
      悉、亦未質問丙○○為何不順便載伊等語，倘證人甲○○
      果真要求丙○○前來搭載，而丙○○復費盡千辛萬苦央求
      他人駕車前來協助搭載，又豈會臨時起意搭載戊○○而棄
      甲○○於不顧，足見證人甲○○應無要求被告丙○○前來
      搭載伊之事，僅係受託事後附和被告丙○○所為辯詞，而
      證人甲○○就被告丙○○是否專程前來搭載一節所證既有
      不實，自難期待其另證稱看見戊○○係自行上車云云，有
      何客觀可得期待之憑信性；基此，證人甲○○上開所證，
      核屬事後迴護被告等人之詞，自無足採。
（四）另關於恐嚇危害安全部分，業據被告丙○○於本院審理時
      認罪而坦承不諱，核與證人即被害人戊○○證述遭丙○○
      以電話恐嚇之情節大致相符，並有和信電訊股份有限公司
      提供、載明號碼0000000000號行動電話於案發
      時間之申請使用人為丙○○，上開行動電話於九十五年二
      月十五日確與戊○○所使用之門號0000000000
      號行動電話存有通話紀錄等內容之號碼00000000
      00號行動電話雙向通聯紀錄一份可資佐證，被告丙○○
      此部分犯行，洵堪認定。
三、綜上所述，被告丙○○、乙○○、庚○○、丁○○等四人前
    開關於妨害自由部分所辯，顯均係飾卸諉責之詞，殊無足採
    ，本件事證明確，渠等前揭罪行，均堪以認定，應予依法論
    科。
四、核被告丙○○、乙○○、庚○○、丁○○等四人所為，均係
    犯刑法第三百零二條第一項之以非法方法剝奪人之行動自由
    罪。被告丙○○另犯刑法第三百零五條之恐嚇危害安全罪。
    渠四人與綽號「阿樹」之成年男子就上揭以非法方法剝奪人
    之行動自由罪行，有犯意聯絡及行為之分擔，均為共同正犯
    。被告丙○○所犯前開二罪，犯意各別，行為互殊，應予分
    論併罰。另被告庚○○前曾受有期徒刑之執行完畢，有臺灣
    彰化地方法院檢察署刑案資料查註紀錄表及臺灣高等法院被
    告前案紀錄表各一份附卷可稽，其於受有期徒刑執行完畢後
    ，五年以內再犯本件有期徒刑以上之罪，應依累犯之規定，
    加重其刑。爰審酌被告丙○○、乙○○、庚○○、丁○○等
    人之品行、智識程度，犯罪之動機、目的、手段、方法，犯
    罪所生危害，所得利益，犯罪分工之情形，並參酌渠等無視
    法令存在，公然恣意將被害人強行押走以催討賭債，嚴重危
    害社會治安，犯後猶藉詞狡飾，未見絲毫悔悟之心，惡性非
    輕，而被告丙○○於犯行遭查獲移送偵查後，非但不知真誠
    悔改以祈求被害人原諒，竟反以電話恐嚇之方式，欲藉由使
    被害人心生恐懼致不敢吐露真相之方式，以掩飾其犯行，惡
    性更屬重大等情暨其他一切情狀，分別量處如主文所示之刑
    ，被告丙○○部分並定其應執行之刑，以資懲儆。
五、末按行為後法律有變更者，適用行為時之法律。但行為後之
    法律有利於行為人者，適用最有利於行為人之法律，刑法第
    二條第一項定有明文。查本件被告等人行為後，刑法第五十
    一條業於九十四年一月七日修正公布，並於九十五年七月一
    日施行，修正前刑法第五十一條規定：「數罪併罰，分別宣
    告其罪之刑，依左列各款定其應執行者：」其中第五款規定
    ：「宣告多數有期徒刑者，於各刑中之最長期以上，各刑合
    併之刑期以下，定其刑期。但不得逾二十年。」修正後刑法
    第五十一條第五款規定：「宣告多數有期徒刑者，於各刑中
    之最長期以上，各刑合併之刑期以下，定其刑期。但不得逾
    三十年。」比較結果，修正後刑法並非較有利於行為人，依
    刑法第二條第一項前段之規定，應依修正前刑法，定其應執
    行之刑。次查被告等人行為後，刑法第二十八條關於共同正
    犯、第四十七條關於累犯之規定雖亦均於九十五年七月一日
    修正公布施行，惟不論依修正前之刑法第二十八條、第四十
    七條，或修正後之刑法第二十八條、第四十七條第一項之規
    定，均構成共同正犯、累犯，對被告而言並無有利或不利之
    情形，自不生新舊法比較之問題，應逕依修正前之刑法第二
    十八條、第四十七條規定，論以共同正犯、累犯。又查刑法
    第三百零二條第一項、第三百零五條之罪，法定刑均得科銀
    元三百元以下罰金，依修正後刑法施行法增訂第一條之一：
    「中華民國九十四年一月七日刑法修正施行後，刑法分則編
    所定罰金之貨幣單位為新臺幣。九十四年一月七日刑法修正
    時，刑法分則編未修正之條文定有罰金者，自九十四年一月
    七日刑法修正施行後，就其所定數額提高為三十倍。但七十
    二年六月二十六日至九十四年一月七日新增或修正之條文，
    就其所定數額提高為三倍」及刑法第三十三條第五款修正為
    ：「主刑之種類如下：五、罰金：新臺幣一千元以上，以百
    元計算之」等規定觀之，依修正後之法律，上開罪名所得科
    處之罰金刑最高為新臺幣九千元、最低為新臺幣一千元，然
    依被告行為時之刑罰法律，即罰金罰鍰提高標準條例第一條
    前段規定之提高倍數十倍及修正前刑法第三十三條第五款規
    定之罰金最低額一元計算，則前揭罪名所得科處之罰金最高
    為銀元三千元，最低額為銀元十元，若換算為新臺幣，最高
    額雖與新法同為新臺幣九千元，然最低額僅為新臺幣三十元
    。因此，比較上述修正前、後之刑罰法律，自以被告行為時
    關於科處罰金刑之法律較有利於被告，自應適用刑法修正前
    之規定，均附此敘明。
據上論斷，應依刑事訴訟法第二百九十九條第一項前段，刑法第
二條第一項前段、修正前刑法第二十八條、刑法第三百零二條第
一項、第三百零五條、修正前刑法第四十七條、第五十一條第五
款，罰金罰鍰提高標準條例第一條前段，現行法規所定貨幣單位
折算新臺幣條例第二條，判決如主文。
本案經檢察官姚玎霖到庭執行職務。
中    華    民    國    95    年    8    月     8     日
                  臺灣彰化地方法院刑事第一庭
                      審判長法官  李  進  清
                      法      官  王  昌  鑫
                      法      官  紀  佳  良
以上正本證明與原本無異。
如不服本判決，應於判決送達後10日內向本院提出上訴狀 (須附
繕本)。
告訴人或被害人對於判決如有不服具備理由請求檢察官上訴者，
其上訴期間之計算係以檢察官收受判決正本之日期為準。
中    華    民    國    95    年    8     月    9     日
                      書  記  官  張  木  松
附錄論罪科刑法條：刑法第三百零二條、第三百零五條
中華民國刑法第302條第1項
（剝奪他人行動自由罪）
私行拘禁或以其他非法方法，剝奪人之行動自由者，處 5 年以下
有期徒刑、拘役或 3 百元以下罰金。
因而致人於死者，處無期徒刑或 7 年以上有期徒刑，致重傷者，
處 3 年以上十年以下有期徒刑。
第 1 項之未遂犯罰之。
中華民國刑法第305條
（恐嚇危害安全罪）
以加害生命、身體、自由、名譽、財產之事，恐嚇他人致生危害
於安全者，處2年以下有期徒刑、拘役或3百元以下罰金。


司法院資訊處製作；財團法人民間司法改革基金會備份。
